臺灣屏東地方法院刑事裁定
111年度聲字第988號
聲  請  人    
即受 刑 人  尤信筑


上列聲明異議人即受刑人因洗錢防制法等案件，對於臺灣屏東地
方檢察署檢察官執行之指揮（111年度執再字第183號）聲明異議
，本院裁定如下：
    主  文
聲明異議駁回。
    理  由
一、聲請意旨詳如附件之「異議書」。
二、按異議人或其法定代理人或配偶以檢察官執行之指揮為不當
    者，得向諭知該裁判之法院聲明異議，法院應就疑義或異議
    之聲明裁定之，刑事訴訟法第484條、第486條定有明文。次
    按犯最重本刑為5年以下有期徒刑以下之刑之罪，而受6月以
    下有期徒刑或拘役之宣告者，得以新臺幣（下同）1000元、
    2000元或3000元折算1日，易科罰金。但易科罰金，難收矯
    正之效或難以維持法秩序者，不在此限。依前項規定得易科
    罰金而未聲請易科罰金者，得以提供社會勞動6小時折算1日
    ，易服社會勞動。受6月以下有期徒刑或拘役之宣告，不符
    第1項易科罰金之規定者，得依前項折算規定，易服社會勞
    動。前二項之規定，因身心健康之關係，執行顯有困難者，
    或易服社會勞動，難收矯正之效或難以維持法秩序者，不適
    用之，刑法第41條第1至4項亦有明定。是以，是否准許易服
    社會勞動，或撤銷准許易服社會勞動之處分，則賦予執行檢
    察官視個案具體情形，依前開法律規定得予裁量之權能，亦
    即執行檢察官得考量異議人如不接受有期徒刑或拘役之執行
    ，是否難收矯正之效，或難以維持法秩序，以作為其裁量是
    否准許易服社會勞動之憑據，乃係立法者賦予執行者能依具
    體個案，考量犯罪特性及異議人個人特殊事由，據以審酌應
    否准予或撤銷准予易服社會勞動之處分。又無正當理由不履
    行社會勞動，情節重大，或履行期間屆滿仍未履行完畢者，
    應執行原宣告刑或易科罰金，刑法第41條第6項亦有明文。
    而執行檢察官對於異議人是否有不執行所宣告之刑，「難收
    矯正之效，或難以維持法秩序」之情事，或社會勞動人是否
    係「無正當理由不履行社會勞動，情節重大」等事由，具有
    判斷之餘地，法院僅得審查檢察官判斷程序是否違背法令、
    事實認定有無錯誤、有無逾越權限或濫用權力等。倘執行檢
    察官於執行處分時，未有逾越法律授權、專斷等濫用權力之
    情事，自不得遽謂執行檢察官之執行指揮為不當。
三、經查：
　㈠本件聲明異議人即受刑人甲○○（下稱異議人）前因洗錢防制
    法等案件，經本院以111年度簡字第157號判決判處有期徒刑
    4月、併科罰金新臺幣2萬元確定。嗣異議人於屏東地方檢察
    署（下稱屏東地檢署）檢察官傳喚到案執行後，聲請易服社
    會勞動，經檢察官以111年執福字第1130、1130之1指揮書，
    准異議人易服社會勞動各732小時、120小時，指定履行期間
    自民國111年6月14日至112年4月13日，並以111年度刑護勞
    字第159、160號指定異議人前往行政院農業委員會畜產試驗
    所恆春分所履行社會勞動等情，有臺灣高等法院被告前案紀
    錄表1份在卷可佐，並經本院依職權調閱前開案件卷宗核閱
    無誤。
　㈡按無正當理由不履行社會勞動，情節重大者，觀護人應檢具
    相關文件資料，敘明理由，填載社會勞動已履行時數累計表
    及填報觀護人辦理易服社會勞動案件結案報告書，簽報檢察
    官核准結案，又審查社會勞動人有無「無正當理由不履行社
    會勞動，情節重大」，應本於比例原則，並斟酌裁量之適當
    性。所謂「無正當理由不履行社會勞動，情節重大」包含違
    反應行注意及遵守事項與明示拒絕勞動經執行機關（構）退
    回案件等情形，此於檢察機關辦理易服社會勞動作業要點第
    14點第2項第6款、第11點第1項規定甚明。查異議人曾於111
    年4月22日親自簽署「易服社會勞動聲請須知及聲請書」及
    「履行社會勞動應行注意及遵守事項切結書」（附於屏東地
    檢署111年度刑護勞字第159號卷），其中「易服社會勞動聲
    請須知及聲請書」第九點載明「所謂『無正當理由不履行社
    會勞動，情節重大』包含違反『履行社會勞動應行注意及遵守
    事項』與明示拒絕勞動經執行機構退回案件等情形。」；「
    履行社會勞動應行注意及遵守事項切結書」第壹大點第三點
    則載明「有下列情形之一者，視同『無正當理由未履行社會
    勞動』，情節重大者，得依法撤銷社會勞動：㈠經觀護人或勞
    動執行機構依法通知報到三次以上未到者。㈡經指定到場履
    行勞動者，有遲到早退情形視同當次未履行，經累計達三次
    以上。如有正當理由應檢具證明文件請假，經檢察機關及執
    行機關（構）同意准假者，不在此限。㈢經指定到場履行勞
    動者，拒絕所分配之工作，或因怠惰未完成所指定之工作，
    經累計達三次以上。㈣經指定到場履行勞動者，滿身酒味到
    場予以勸導仍重蹈覆轍，或因其他不當行為影響工作進行或
    勞動機構之管理，經累計達三次以上。㈤經指定到場履行勞
    動者，對勞動機構、執行人員或其他勞動者，有言語侮辱、
    騷擾挑釁或肢體暴力之行為。㈥經指定到場履行勞動者，經
    查有冒名頂替或竄改勞動時數情事無訛。㈦明示不願履行勞
    動。」是異議人對於上開規定自屬知悉。
　㈢然異議人於履行期間有以下違反情事：⑴111年6月21日請病假
    ，經查異議人6月21日並未就診，與請假事實不符。⑵111年6
    月30日異議人飲用酒精飲品（保力達），經督導察覺後即要
    求異議人暫停執行勞動。⑶111年8月8日上午請假赴恆春分局
    建民派出所到案說明，經查該日建民派出所值班員警均未見
    異議人報到，且異議人未提供文件佐證請假，屬無故不執行
    社會勞動，共計違規3次等情，該署觀護人認有「無正當理
    由不履行社會勞動，情節重大者」之事由，遂報請屏東地檢
    署檢察官撤銷其易服社會勞動資格，並經屏東地檢署檢察官
    於111年8月22日准予結案等情，此有屏東地檢署111年6月23
    日、111年8月12日辦理易服社會勞動執行情形觀護佐理員訪
    查紀錄表、屏東地檢署111年6月30日、111年8月10日觀護輔
    導紀要、屏東地檢署111年8月16日屏檢錦甲111刑護勞159字
    第1119031999號函（稿）、屏東地檢署觀護人辦理易服社會
    勞動案件結案報告書各1份在卷可憑。從而，檢察官依前揭
    檢察機關辦理易服社會勞動作業要點之規定，撤銷准許異議
    人易服社會勞動之命令，並無違法或不當，本件聲明異議為
    無理由，應予駁回。
四、依刑事訴訟法第486條，裁定如主文。　　
中　　華　　民　　國　　111 　年　　9 　　月　　20　　日
                  刑事第一庭    法  官  涂裕洪
以上正本證明與原本無異。
如不服本裁定，應於送達後5日內，向本院提出抗告狀。 
中　　華　　民　　國　　111 　年　　9 　　月　　20　　日
                                書記官  林祥玉